【裁判字號】    89,台上,902
【裁判日期】    890224
【裁判案由】    盜匪
【裁判全文】
最高法院刑事判決                                八十九年度台上字第九○二號
    上  訴  人  甲○○
右上訴人因盜匪案件，不服臺灣高等法院高雄分院中華民國八十八年十月二十七日第
二審判決（八十八年度上訴字第一四○二號，起訴案號：臺灣高雄地方法院檢察署八
十八年度偵字第一五七五三號），提起上訴，本院判決如左：
    主  文
上訴駁回。
    理  由
按刑事訴訟法第三百七十七條規定，上訴於第三審法院，非以判決違背法令為理由，
不得為之。是提起第三審上訴，應以原判決違背法令為理由，係屬法定要件。如果上
訴理由狀並非依據卷內訴訟資料，具體指摘原判決不適用何種法則或如何適用不當，
或所指摘原判決違法情事，顯與法律規定得為第三審上訴理由之違法情形不相適合時
，均應認其上訴為違背法律上之程式予以駁回。本件原判決認定上訴人甲○○意圖為
自己不法所有，先以報紙將其所有車牌號碼ＺＢＭ－八四一號機車之車牌遮住，頭戴
全罩式安全帽及口罩，並持其所有之尖刀一把，騎乘上開機車，於民國八十八年六月
二十八日凌晨三時三十分許，至高雄縣鳳山市○○路與新富路交岔路口附近許林素蘭
所經營之「黑卒檳榔攤」內，以前述尖刀指向許林素蘭，喝令其將錢交出。致使許女
不能抗拒，而強行搜取其抽屜內之新臺幣（下同）三千七百五十元，得手後騎乘上開
機車逃逸。適有黃榮華駕車前來該檳榔攤，見許女高喊搶劫，即駕車追逐將上訴人攔
獲，並報警將其逮捕，扣得前述安全帽一頂、口罩一個、遮車牌號碼之報紙一張、尖
刀一把等物。並在其機車行李箱內起出現款三千七百五十元（已發還被害人）等情。
因而撤銷第一審判決，改判仍論處上訴人意圖為自己不法之所有，以強暴致使不能抗
拒而取他人之物（累犯）罪刑。已敘明上揭事實，業據上訴人於警訊及偵查中供承有
於揭時地持刀進入「黑卒檳榔攤」，並取得該檳榔攤抽屜內三千七百五十元等事實不
諱。核與被害人許林素蘭及現場目擊證人黃榮華指證情節相符，並有尖刀一把、安全
帽一頂、口罩一個、遮蓋車牌號碼之報紙一張等扣案可資佐證。為其所憑之證據及認
定之理由。並以上訴人雖否認強盜，辯稱渠雖有持刀，但並未取出恐嚇被害人云云。
惟查上訴人於警訊及偵查中已分別坦承有持刀喝令被害人將錢拿出來，或以刀抵著被
害人而搜走其抽屜內現款之事實。其於第一審改稱渠僅將尖刀拿在手上，未指向被害
人；於原審則又改稱雖有持刀，但未拿出來恐嚇被害人云云。所辯前後不一，顯係事
後卸責之詞，不足採信。至上訴人在原審聲請傳訊被害人與其對質，因事證已臻明確
，並無必要等情，均於理由內詳予指駁及說明。核其所為之論斷，俱與卷內資料相符
。從形式上觀察，原判決並無應調查之證據未予調查、理由矛盾或違反證據法則等違
法情形。上訴意旨略以(1)、被害人雖稱上訴人有持刀指向其胸前之行為，然原審並未
調查被害人當時是否已達不能抗拒之程度，遽論以強盜罪，自有不當。(2)、上訴人被
捕時身體受傷，不知警訊及偵訊之內容。訊問人員未依法履行告知義務，該項筆錄資
料不得作為證據。(3)、懲治盜匪條例已因未於法定期限內命令延長而失效，原判決援
引該失效之法律論處罪刑，自屬違法。(4)、扣案之安全帽係上訴人駕騎機車所用之物
，非供犯罪所用之物，原判決併予沒收，亦屬違誤等語。惟按以尖刀指向人之胸前，
嚇令取交財物，在客觀上顯已足使一般人達不能抗拒之程度。原判決採用被害人之指
證，認上訴人持尖刀指向其胸前之行為，致使被害人不能抗拒，而論以盜匪罪，於法
並無不當。又上訴人於第一、二審均未主張其警訊之自白有何不法取供情事，且於第
一審仍陳稱其警訊及偵查之供述均屬實在等語（見一審卷第四十二頁反面）。且警訊
及偵查中，訊問人員均已依刑事訴訟法第九十五條之規定，對上訴人履行告知事項之
義務，有偵訊筆錄及經上訴人簽押之書面告知單附卷可稽（見警卷第七頁、偵查卷第
八頁）。上訴人謂未依法履行告知義務，顯與卷內資料不符。又查現行懲治盜匪條例
，係經立法程序於四十六年六月五日修正公布施行，將第八條「依特種刑事案件訴訟
條件審理」及第十條「施行期間定為一年，必要時得以命令延長之」之規定刪除，原
第九條改為第八條，第十一條改為第九條。經考刪除第十條有關限時法規定之立法本
意，係為遏止盜風，改善治安，認該條例第一條至第七條及第九條（修正後為第八條
）均仍有實施之必要，因將該條例由限時法改為經久施行之常態性刑事特別法，並重
新調整條次。形式上雖稱「修正」，實質上已具重新全部立法之性質，故該條例修正
前雖有數次命令延長已逾期，仍非可認為已經失效。原判決適用該條例論斷，難認違
法。此外，原判決以上訴人作案時仍頭戴前述安全帽（全罩式），用以掩飾其犯行，
認係供犯罪所用之物，而併予宣告沒收，於法亦無不合。上訴意旨並非依據卷內資料
，具體指摘原判決有不適用何種法則或如何適用不當。乃徒就原判決已明白論斷之事
項，及原審採證認事職權之適法行使，任憑己見漫為指摘，且仍為事實上之爭執，顯
與法律所規定得為第三審上訴理由不相適合。其上訴為不合法律上之程式，應予駁回
。
據上論斷，應依刑事訴訟法第三百九十五條前段，判決如主文。
中      華      民      國    八十九    年      二      月    二十四    日
                              最高法院刑事第八庭
                                  審判長法官  吳  雄  銘
                                        法官  池  啟  明
                                        法官  石  木  欽
                                        法官  郭  毓  洲
                                        法官  吳  三  龍
      右正本證明與原本無異
                                              書  記  官
中      華      民      國    八十九    年      三      月      一      日


司法院資訊處製作；財團法人民間司法改革基金會備份。
